【裁判字號】    97,訴,2095
【裁判日期】    970613
【裁判案由】    藥事法等
【裁判全文】
臺灣板橋地方法院刑事判決              97年度訴字第2095號
聲  請  人  臺灣板橋地方法院檢察署檢察官
被      告  乙○○
                    （另案於臺灣臺北監獄臺北分監執行中）
            甲○○
                    （另案於臺灣臺北監獄臺北分監執行中）
上列被告等因違反藥事法等案件，經檢察官聲請以簡易判決處刑
（96年度偵字第4139號），本院改依通常程序審理，被告等自白
犯罪，本院裁定由受命法官獨任依簡式審判程序判決如下：
    主  文
乙○○共同明知為禁藥而轉讓，累犯，處有期徒刑柒月；減為有
期徒刑參月又拾伍日；扣案之甲基安非他命貳包（驗餘合計淨重
零點零肆公克）沒收。
甲○○共同明知為禁藥而轉讓，累犯，處有期徒刑柒月；減為有
期徒刑參月又拾伍日；扣案之甲基安非他命貳包（驗餘合計淨重
零點零肆公克）沒收。又明知為禁藥而轉讓，累犯，處有期徒刑
柒月；減為有期徒刑參月又拾伍日。應執行有期徒刑陸月；扣案
之甲基安非他命貳包（驗餘合計淨重零點零肆公克）沒收。
    事  實
一、乙○○、甲○○係兄弟。乙○○前因恐嚇案件，經臺灣士林
    地方法院以93年度訴字第80號判處有期徒刑6 月，緩刑3 年
    確定（嗣經撤銷緩刑）；另因違反毒品危害防制條例案件，
    經臺灣臺北地方法院以93年度簡字第1333號判處有期徒刑4
    月確定，該二案嗣經裁定應執行有期徒刑9 月確定，已於民
    國95年2 月6 日縮刑期滿執行完畢。甲○○前因施用第一、
    二級毒品案件，經本院以93年度訴字第1462號判處有期徒刑
    7 月、4 月，應執行有期徒刑10月確定，已於94年11月18日
    縮刑期滿執行完畢。詎乙○○、甲○○仍不知悔改，渠二人
    均明知甲基安非他命係屬中央衛生主管機關明令公告之禁藥
    ，不得非法轉讓，竟共同基於轉讓禁藥之犯意聯絡，於96年
    2 月2 日某時，在臺北縣新莊市298 號3 樓，無償轉讓甲基
    安非他命（數量不詳，約可供人施用1 次）予友人陳偉銘，
    以供陳偉銘施用（陳偉銘所涉施用第二級毒品罪嫌，前經本
    院以96年度毒聲字第498 號裁定送觀察、勒戒在案）。
二、甲○○另基於轉讓禁藥之犯意，於96年1 月下旬某時，在臺
    北縣新莊市新海橋附近之某便利商店前，無償轉讓甲基安非
    他命（數量不詳，約可供人施用1 次）予友人潘鴻國，以供
    潘鴻國施用（潘鴻國所涉施用第二級毒品罪嫌，前經本院以
    96年度簡字第3355號判處有期徒刑4 月確定在案）。
三、嗣為警於96年2 月2 日23時55分許，在臺北縣新莊市○○街
    125 號前之車號K6-9355 號自用小客車內，查獲乙○○、甲
    ○○、陳偉銘，再循線於翌日凌晨0 時30分許，在臺北縣新
    莊市298 號3 樓扣得乙○○持有之甲基安非他命2 包（合計
    淨重0.06公克，取0.02公克鑑驗用罄，驗餘合計淨重0.04公
    克），始查悉上情。
四、案經臺北市政府警察局移送臺灣板橋地方法院檢察署檢察官
    偵查起訴。本院於準備程序進行中，被告等就被訴事實均為
    有罪之陳述，經告知被告等簡式審判程序之旨，並聽取當事
    人之意見後，裁定由受命法官獨任進行簡式審判程序。
    理  由
一、上揭事實，均據被告乙○○、甲○○於本院審理時坦承不諱
    ，且有證人陳偉銘、潘鴻國於檢察官偵訊時之證述可參（見
    偵卷第160 頁、275 頁），並有甲基安非他命2 包（合計淨
    重0.06公克，取0.02公克鑑驗用罄，驗餘合計淨重0.04公克
    ）扣案可資佐證，及毒品初步鑑驗報告書、臺北市政府警察
    局96年5 月4 日北市鑑毒字第291 號鑑驗通知書附卷可稽，
    足以擔保被告之自白與事實相符。事證明確，被告犯行堪予
    認定，應依法論科。
二、查「安非他命類」（Amphe tamine-like） 藥品，前經行政
    院衛生署於69年12月8 日衛署藥字第301124號公告禁止輸入
    、製造、販賣，而屬於藥事法第22條第1 款所規定之禁藥，
    嗣經同署於79年10月9 日以衛署藥字第904142號公告列入麻
    醉藥品管理條例第2 條第4 款所定「化學合成麻醉藥品」管
    理，惟仍不失其為禁藥之性質，不得非法轉讓。按藥事法第
    83條第1 項法定刑為7 年以下有期徒刑，得併科新臺幣500
    萬元以下罰金，較毒品危害防制條例第8 條第2 項、第3 項
    、第4 項及其未遂犯之法定刑為重。藥事法第83條第1 項係
    於93年4 月21日修正公布，同年月23日施行，為毒品危害防
    制條例之後法。毒品之範圍尚包括影響精神物質與其製品。
    而藥事之管理，亦非僅止於藥品之管理。又毒品未必係經公
    告之禁藥，禁藥亦未必為毒品。毒品危害防制條例與藥事法
    二者，並無必然之特別法與普通法關係。故除有轉讓之第二
    級毒品達毒品危害防制條例第8 條第6 項之一定數量，經依
    法加重後之法定刑較藥事法第83條第1 項之法定刑為重之情
    形外，因藥事法第83條第1 項為後法，且為重法，應優先適
    用藥事法處罰（臺灣高等法院暨所屬法院94年法律座談會刑
    事類提案第8 號結論意旨參照）。本件被告乙○○、甲○○
    所轉讓甲基安非他命之數量，均有未詳，查無證據足認已達
    毒品危害防制條例第8 條第6 項所定之一定數量，是核被告
    二人所為，均係犯藥事法第83條第1 項之轉讓禁藥罪。就犯
    罪事實欄第一項所示部分，被告乙○○、甲○○有犯意聯絡
    及行為分擔，均為共同正犯。被告甲○○所犯事實欄第二項
    ，與事實欄第一項所示部分，犯意各別，行為互殊，應予分
    論併罰。又被告二人曾分別受如上揭事實欄第一項所示之有
    期徒刑執行完畢，此有臺灣高等法院被告前案紀錄表在卷可
    考，渠二人於受有期徒刑之執行完畢後，5 年以內故意再犯
    本件有期徒刑以上之罪，均為累犯，應依刑法第47條第1 項
    規定加重其刑。爰審酌被告二人本身均有施用甲基安非他命
    惡習，應深知甲基安非他命危害人之身心健康匪淺，竟任意
    轉讓甲基安非他命予他人，以供他人施用，惟念其與受讓人
    係朋友關係，查無營利或其他不法目的，且於本院審理時坦
    承犯行，態度尚可等一切情狀，分別量處如主文所示之刑，
    以示懲儆。扣案之甲基安非他命2 包（合計淨重0.06公克，
    取0.02公克鑑驗用罄，驗餘合計淨重0.04公克），為本案查
    扣之法定違禁物，當時係被告乙○○所持有，可供轉讓之用
    ，難認與本案被告乙○○所犯轉讓禁藥罪無涉，依「主刑與
    從刑不可分原則」，應依刑法第38條第1 項第1 款規定宣告
    沒收之。
三、本件被告乙○○所犯上開一罪、被告甲○○所犯上開二罪，
    均係於96年4 月24日以前，悉合於中華民國九十六年罪犯減
    刑條例所定之減刑條件，爰均依該條例規定各減其宣告刑二
    分之一。並於減刑後，就被告甲○○部分定其應執行之刑。
據上論斷，應依刑事訴訟法第452 條、第273 條之1 第1 項、第
299 條第1 項前段，藥事法第83條第1 項，刑法第11條前段、第
28條、第47條第1 項、第38條第1 項第1 款、第51條第5 款，中
華民國九十六年罪犯減刑條例第2 條第1 項第3 款、第7 條、第
10條第1 項，判決如主文。
本案經檢察官謝岳龍到庭執行職務。
中    華    民    國    97    年    6     月    13    日
                  刑事第十五庭  法  官  朱嘉川
以上正本證明與原本無異。
如不服本判決應於送達後10日內向本院提出上訴狀。
                                書記官  陳聖儒
中    華    民    國    97    年    6     月    24    日
附錄本案論罪科刑法條：
藥事法第83條：
明知為偽藥或禁藥，而販賣、供應、調劑、運送、寄藏、牙保、
轉讓或意圖販賣而陳列者，處7 年以下有期徒刑，得併科新臺幣
5 百萬元以下罰金。
以犯前項之罪為常業者，處2 年以上10年以下有期徒刑，得併科
新臺幣2 千5 百萬元以下罰金。
犯前二項之罪，因而致人於死者，處7 年以上有期徒刑，致重傷
者，處3 年以上12年以下有期徒刑。
因過失犯第1 項之罪者，處2 年以下有期徒刑、拘役或科新臺幣
30萬元以下罰金。
第1 項及第2 項之未遂犯罰之。


司法院資訊處製作；財團法人民間司法改革基金會備份。
